【裁判字號】    94,訴,2630
【裁判日期】    950509
【裁判案由】    返還土地
【裁判全文】
臺灣臺中地方法院民事判決              94年度訴字第2630號
原      告    戊○○
訴訟代理人    丁○○○
被      告    乙○○○
兼訴訟代理人  丙○○
上列當事人間請求返還土地事件，本院於民國95年 4月25日言詞
辯論終結，判決如下：
    主      文
被告乙○○○應將坐落台中縣后里鄉○○○段一六八之四地號土
地如附圖編號Ａ所示面積二○○平方公尺之地上建物拆除，並將
上開土地返還給原告。
被告丙○○應將坐落台中縣后里鄉○○○段一六八之四地號土地
如附圖編號Ｃ所示面積一六二平方公尺之地上建物拆除，並將上
開土地返還給原告。
前二項之履行期間均為參個月。
訴訟費用由被告乙○○○負擔百分之五十五，餘由被告丙○○負
擔。
本判決於原告分別以新臺幣壹拾陸萬元、新臺幣壹拾參萬元依序
為被告乙○○○、丙○○供擔保後，得假執行。但被告乙○○○
如以新臺幣肆拾陸萬元；被告丙○○如以新臺幣參拾柒萬貳仟陸
佰元預供擔保後，各得免為假執行。
    事實及理由
一、程序事項之說明：按訴狀送達後，原告不得將原訴變更或追
    加他訴。但被告同意者，不在此限。被告於訴之變更或追加
    無異議，而為本案之言詞辯論者，視為同意變更或追加。民
    事訴訟法第255條第1項第1款、第2項定有明文。本件原告起
    訴僅列甲○○（嗣後經原告撤回）、丙○○為被告，於訴狀
    送達後，增列乙○○○為被告，核係訴之追加。查被告於訴
    之追加無異議，而為本案之言詞辯論，依上開法律規定，視
    為同意追加，是原告追加之訴自屬合法。
二、兩造之主張：
  （一）原告起訴主張：坐落台中縣后里鄉○○○段168之4地號
        土地係原告經由法院拍賣取得所有權，並已辦妥所有權
        移轉登記。不料被告乙○○○、丙○○分別占用系爭土
        地如附圖編號Ａ（面積200平方公尺）、Ｃ（面積162平
        方公尺）所示土地，且無正當權源，爰依民法第 767條
        所有物返還請求權之法律關係，請求被告2人於1個月內
        拆除系爭土地上之建物，將該等土地返還予原告等語。
        並聲明：(一)被告乙○○○應將坐落台中縣后里鄉○○○
        段168之4地號土地如附圖編號Ａ所示面積 200平方公尺
        之地上建物拆除，並將上開土地返還給原告。(二)被告丙
        ○○應將坐落台中縣后里鄉○○○段168之4地號土地如
        附圖編號Ｃ所示面積 162平方公尺之地上建物拆除，並
        將上開土地返還給原告。(三)願供擔保為假執行之宣告。
  （二）被告則以：系爭土地上門牌號碼台中縣后里鄉○○路66
        巷49號房屋係民國85、86年間由被告丙○○所興建，並
        居住其內；門牌號碼台中縣后里鄉○○路66巷46之 5號
        房屋係被告乙○○○於58年間所建造且居住至今。被告
        等就系爭房屋各自具有所有權，並已繳納房屋稅，但對
        系爭土地並無使用權利，願意於 3個月內自行拆遷等語
        ，資為抗辯。並聲明：(一)原告之訴及假執行之聲請均駁
        回。(二)如受不利判決，願供擔保免為假執行。
三、下列事實為兩造所不爭執，並有原告提出之土地登記謄本為
    證，復經本院調取93年度執字第 37227號強制執行卷宗查明
    無誤，且經本院會同台中縣豐原地政事務所測量員現場勘測
    屬實，製有勘驗筆錄、土地複丈成果圖可憑，自堪信為真實
    ，本院採為判決之基礎。
  （一）坐落台中縣后里鄉○○○段168之4地號、地目：雜、使
        用分區：山坡地保育區、使用地類別：農牧用地、面積
        ：471 平方公尺土地原為訴外人王天隆所有，經訴外人
        台中商業銀行股份有限公司聲請本院以93年度執字第37
        227號強制執行事件查封拍賣，嗣由原告於94年2月22日
        拍定買受，並於同年4月14日辦妥所有權移轉登記。
  （二）被告乙○○○占用如附圖編號Ａ所示面積 200平方公尺
        之土地，建造門牌號碼台中縣后里鄉○○路66巷46之 5
        號之房屋。該屋為磚牆石綿瓦頂建物，部分屋頂已缺損
        ，完好部分現由被告乙○○○居住使用。
  （三）被告丙○○占用如附圖編號Ｃ所示面積 162平方公尺之
        土地，建造門牌號碼台中縣后里鄉○○路66巷49號之房
        屋。該屋係鐵皮磚造平房，現由被告丙○○居住使用。
四、本件訴訟之爭點：
  （一）原告請求被告乙○○○、丙○○分別拆除如附圖編號Ａ
        、Ｃ所示建物，並將該等土地返還給原告，是否有理由
        ？
  （二）如原告之請求為有理由，則應定多久之履行期間？
五、得心證之理由：
  （一）所有人對於無權占有其所有物者，得請求返還之；對於
        妨害其所有權者，得請求除去之，民法第 767條定有明
        文。本件原告既為系爭168之4地號土地之所有權人，自
        得本於所有權人之地位，依上開法律規定，請求無權占
        用其所有物者，返還占用之土地。
  （二）被告乙○○○所有如附圖編號Ａ所示面積 200平方公尺
        之建物；被告丙○○所有如附圖編號Ｃ所示面積 162平
        方公尺之建物，業經證實占有使用原告所有系爭168之4
        地號土地。被告雖抗辯其就系爭房屋各具所有權，並已
        繳納房屋稅云云，惟土地與房屋乃不同之所有權標的，
        各得基於其所有權為使用、收益，是具有房屋所有權者
        ，僅對其房屋有使用、收益之權利，如未有所坐落土地
        之使用權源，仍屬無權占用該土地，尚難僅憑其為房屋
        所有權人或納稅義務人，即謂有權使用房屋所坐落之土
        地。本件被告乙○○○、丙○○雖為如附圖編號Ａ、Ｃ
        所示房屋之所有權人及納稅義務人，惟所坐落之土地為
        原告所有，被告未能舉出其有使用該土地權利之事證，
        核屬無權占有使用原告所有系爭土地。從而，原告依民
        法第 767條所有物返還請求權之法律關係，請求被告乙
        ○○○應將坐落台中縣后里鄉○○○段168之4地號土地
        如附圖編號Ａ所示面積 200平方公尺之地上建物拆除，
        並將上開土地返還給原告；被告丙○○應將坐落台中縣
        后里鄉○○○段168之4地號土地如附圖編號Ｃ所示面積
        162 平方公尺之地上建物拆除，並將上開土地返還給原
        告，即均有理由，應予准許。
  （三）判決所命之給付，其性質非長期間不能履行，或斟酌被
        告之境況，兼顧原告之利益，法院得於判決內定相當之
        履行期間或命分期給付。民事訴訟法第396條第1項前段
        定有明文。查如附圖編號Ａ、Ｃ所示房屋，現均供被告
        居住使用，覓屋搬遷，需有一段之時間，性質上屬非長
        期間不能履行。本院斟酌：(1)兩造有關定履行期間之意
        見，(2)原告係經由拍定取得系爭土地之所有權，該土地
        編定為山坡地保育區之農牧用地，衡情原告應無使用系
        爭土地之急迫性，(3)系爭土地上之建物係供被告居住使
        用等情，爰定其履行期間為3個月，以資兼顧。
六、兩造分別陳明願供擔保請准宣告假執行及免為假執行，經核
    並無不合，爰各酌定相當之擔保金額，併准許之。
七、據上論結，本件原告之訴為有理由，依民事訴訟法第78條、
    第85條第1項後段項、第396條第1前段、第390條第2項、第3
    92條第2項，判決如主文。
中    華    民    國    95    年    5     月    9     日
                  民事第四庭    法  官  張恩賜
以上正本係照原本作成。
如對本判決上訴，須於判決送達後20日內向本院提出上訴狀（須
附繕本）。
中    華    民    國    95    年    5     月    9     日
                                書記官


司法院資訊處製作；財團法人民間司法改革基金會備份。
